臺灣桃園地方法院民事判決
110年度重訴字第463號
原      告  吳月霞  
訴訟代理人  薛進坤律師
被      告  光聯興業股份有限公司

法定代理人  黃維祝  

訴訟代理人  葉蓉棻律師
上列當事人間請求損害賠償事件，於民國111年7月11日辯論終結
，本院判決如下：
    主      文
原告之訴及假執行之聲請均駁回。
訴訟費用由原告負擔。
    事實及理由
一、原告主張：
  ㈠被告於民國98年2月5日將坐落桃園市楊梅區（改制前桃園縣
    楊梅市）新榮段1322、1323、1437、1438、1439、1442、14
    43、1444、1445、1446、1447、1448地號、同區高雙段187
    、188、189、190、195-2地號、同區雙榮段1357、1364、13
    65地號及同區新榮段1248、1249、1305建號共23筆不動產（
    下稱系爭不動產）設定最高限額新臺幣（下同）2億元之抵
    押權（下稱系爭最高限額抵押權）予原告，清償日為101年2
    月2日，並簽有最高限額抵押權設定契約書。詎清償期屆至
    ，被告並未依約返還債務，原告遂於101年間向本院聲請拍
    賣抵押物，經本院於101年4月25日以101年度司拍字第240號
    裁定准予拍賣系爭不動產，嗣原告於101年12月5日持該裁定
    向本院聲請強制執行，請求「債務人應給付聲請人2億元，
    及自95年6月1日起至清償日止，按年息5％計算之利息；暨按
    同年月起至清償日止，按日息2‰計算之違約金及訴訟費用5,
    000元」，經本院以101年度司執字第98645號執行案件（下
    稱系爭執行案件）受理。
　㈡嗣於系爭執行案件執行期間，被告對原告分別提起債務人異
    議之訴及結算債權之訴，其中債務人異議之訴進行期間，被
    告向本院聲請系爭執行案件停止執行，經本院於102年2月26
    日以102年度聲字第29號裁定准予供擔保4400萬元後，暫予
    停止執行系爭執行程序，而債務人異議之訴部分最終因被告
    於110年11月2日撤回起訴而告終結；至結算債權之訴，歷經
    三審更迭審理後，最終經最高法院以109年度台上字第2741
    號判決（下稱系爭結算判決）確定。
　㈢又被告自102年提起債務人異議之訴至110年11月2日具狀撤回
    起訴止，共阻礙原告強制執行被告財產之期間長達9年又11
    月，致原告受有依系爭抵押權設定所載以「每逾一日每萬元
    以20元加計」計算之違約金損害，依此計算其金額約為4億5
    00餘萬元，本案僅請先請求3,676萬5,965元，其餘部分不於
    本案中請求。再者，原告因系爭執行案件所繳交之執行費用
    為160萬元，惟被告僅清償51萬3,989元，致原告受有約108
    萬6,011元之損害。另被告無端提起諸多訴訟，致原告繳納
    相關裁判費714萬8,024元，亦屬原告因此所受之損害。
　㈣綜上，原告因被告違反強制執行法之規定，遲延強制執行，
    致原告受有上開損害，故於本案先為一部請求即請求4,500
    萬元。為此，爰依民法第184條第1項前段及第2項之規定，
    提起本件訴訟等語。並聲明：1.被告應給付原告4,500萬元
    ，及自起訴狀繕本送達翌日起至清償日止，按週年利率5％計
    算之利息。2.願供擔保，請准宣告假執行。　
二、被告則以：
　㈠據系爭結算判決之認定，原告依系爭最高限額抵押權對被告
    之債權僅有「本金6,172萬6,099元，及自101年2月3日起至
    清償日止，按週年利率5％計算之遲延利息，及按週年利率15
    ％計算之違約金」，則原告應受該判決既判力拘束，不得為
    相反之主張，法院亦不得為違反該判決意旨之判斷，而被告
    已於110年8月26日匯款2億1,570萬元至台灣銀行桃園分行桃
    園地方法院匯款專戶，完全清償積欠原告之債務。
　㈡又據本院民事執行處110年8月31日之債權計算書，因系爭結
    算判決已確定原告實際債權數額為6,172萬6,099元，故以此
    金額計算執行費，溢繳部分不予列入，並將原告之執行費51
    萬3,989元列於次序1欄位，已全部受償。至原告溢繳之執行
    費108萬6,011元，應由原告自行負擔，此既非因停止執行所
    生之損害，亦與停止執行無相當因果關係，且屬可歸責原告
    之事由，自不得向被告請求。
　㈢再者，債務人異議之訴及結算實際債權額之訴之訴訟費用，
    應屬訴訟費用之負擔，依法由終局判決認定雙方各自分擔之
    比例，並非被告聲請停止執行所造成之損害，亦與被告聲請
    停止執行無相當因果關係，原告自不得據此請求被告負賠償
    責任。
　㈣綜上，原告並未受有任何損害，其提起本件訴訟，僅係為阻
    擾被告取回擔保金等語資為抗辯。並聲明：1.原告之訴及假
    執行之聲請均駁回。2.如受不利判決，願供擔保，請准宣告
    免為假執行。
三、兩造不爭執事項（見本院卷第79至81頁、第200頁）：
  ㈠被告以系爭不動產設定系爭最高限額抵押權予原告，於98年2
    月3日送件至桃園市楊梅地政事務所，並於98年2月5日完成
    登記，藉此擔保被告對原告之債務，擔保債權確定日期及清
    償日期均為101年2月2日，並約定違約金為每逾一日每萬元
    以20元計算之違約金。
  ㈡原告聲請拍賣系爭不動產，經本院以101年度司拍字第420號
    裁定准許在案，並經原告持以聲請拍賣抵押物即系爭不動產
    ，經本院以系爭執行案件受理。
  ㈢被告就系爭執行案件提起債務人異議之訴（即本院102年度重
    訴字第75號），並以此為由就系爭執行事件聲請停止執行，
    嗣經本院以102年度聲字第29號裁定准供擔保後停止執行。
    被告於提供擔保4,400萬元後，本院民事執行處於102年4月1
    2日發函通知系爭執行案件之執行程序停止執行。
  ㈣系爭債務人異議之訴，歷經上訴至高院（104年度重上字第24
    2號）、最高法院（106年度台上字第2043號），又經發回高
    院更審（106年重上更㈠字第153號）後，被告於110年11月2
    日具狀撤回起訴，原告於110年11月5日具狀同意撤回而結案
    。
  ㈤系爭結算債權之訴，經本院102年度重訴字第74號案件受理，
    經上訴至高院（104年度重上字第47號）、最高法院（106年
    度台上字第2622號）後，又經發回高等法院（107年度重上
    更㈠字第3號），最終由最高法院以109年度台上字第2741號
    判決認定系爭最高限額抵押權應變更為「擔保債權額為6,17
    2萬6,099元及自101年2月3日起至清償日止，按週年利率5％
    計算之遲延利息，及按週年利率15％計算之違約金，合計金
    額不超過2億元」之普通抵押權登記。
  ㈥被告就系爭執行案件已於110年8月26日匯款2億1,570萬元至
    本院匯款專戶，其中有關原告之部分，包含系爭執行案件之
    執行費51萬3,989元、原告對被告之債權額1億7,986萬8,162
    元及程序費用5,000元。
四、本院之判斷：
　㈠按「因故意或過失，不法侵害他人之權利者，負損害賠償責
    任」、「違反保護他人之法律，致生損害於他人者，負賠償
    責任。但能證明其行為無過失者，不在此限」，民法第184
    條第1項前段、第2項分別定有明文。次按「當事人主張有利
    於己之事實者，就其事實有舉證之責任」，民事訴訟法第27
    7條前段亦有明定。本件原告主張被告就系爭執行案件聲請
    停止執行，使被告受有損害而構成侵權行為，自應由原告就
    其受有損害之情形負舉證之責任。
　㈡原告雖主張其因被告聲請停止執行，而不能向被告請求以「
    每逾一日每萬元以20元加計」計算之違約金損害云云。然查
    ：
　1.兩造於設定系爭最高限額抵押權時，固曾約定以「每逾一日
    每萬元以20元加計」計算之違約金，有抵押權設定契約書可
    參（見本院卷第7頁）；惟系爭最高限額抵押權經被告提起
    結算債權之訴後，最高法院最終乃以系爭結算判決認定原告
    應將系爭最高限額抵押權變更為「擔保債權額為6,172萬6,0
    99元及自101年2月3日起至清償日止，按週年利率5％計算之
    遲延利息，及按週年利率15％計算之違約金，合計金額不超
    過2億元」之普通抵押權登記（下稱系爭普通抵押權），為
    兩造所不爭執；而被告業已於110年1月14日申請將系爭最高
    限額抵押權辦理權利種類變更，將權利種類從「最高限額抵
    押權」變更為「普通抵押權」，復於111年3月23日申請就系
    爭抵押權「擔保債權種類及範圍」進行變更，將「擔保債權
    種類及範圍」變更為系爭普通抵押權之內容，有土地登記申
    請書可參（見本院卷第131至154頁、第161至185頁），則系
    爭最高限額抵押權業經變更登記，而應以變更後之系爭普通
    抵押權內容為準，堪以認定。
　2.而本院民事執行處於系爭結算判決確定後，業已依系爭結算
    判決所認定之系爭普通抵押權內容，計算被告就該抵押權所
    應清償之本金、利息及違約金共1億7,986萬8,162元，並經
    被告匯款至本院匯款專戶，有本院民事執行處強制執行金額
    計算書及本院民事執行處之函文可參（見本院卷第66頁），
    可見被告就系爭普通抵押權之違約金已全數清償完畢，原告
    主張其受有無法領取違約金之損害，並非可採。
　3.原告雖主張系爭最高限額抵押權之登記內容中仍有「違約金
    ：每逾一日每萬元以新台幣二十元加計」之記載，可見兩造
    於系爭結算判決確定後，有再次合意約定以「每逾一日每萬
    元以20元加計」之方式來計算違約金之情形云云。然查：
　①系爭最高限額抵押權之登記內容中「違約金：每逾一日每萬
    元以新台幣二十元加計」之記載，乃最初設定抵押權時之內
    容，兩造於系爭結算判決確定後，並未曾再重新申請為此登
    記等情，有該抵押權之登記資料可參（見本院卷第113至186
    頁），故尚難僅以該抵押權仍留存有上開記載，即逕認兩造
    有重新約定以「每逾一日每萬元以20元加計」計算違約金之
    合意，此外，原告並未再提出其他兩造就此重新達成合意之
    具體事實及證據，自難認原告此部分之主張為可採。
　②又縱認本件抵押權登記上仍有原告所稱之上開違約金記載，
    惟該記載乃與被告持系爭結算判決申請變更登記後之系爭普
    通抵押權違約金內容即「按週年利率15％計算」有所不同，
    則在該抵押權同時登記有兩種不同內容之違約金的情況下，
    自應以登記在後者為準，始符合當事人之真意及系爭結算判
    決之認定結果，是亦難認本件抵押權之違約金應以「每逾一
    日每萬元以20元加計」來計算，從而，原告此部分主張，亦
    非可採。　　
　㈢原告雖又主張其因被告聲請停止執行而受有強制執行費用108
    萬6,011元之損失云云。然查，原告繳納強制執行費用之目
    的，乃是為了聲請對被告強制執行而為，而原告於系爭執行
    事件所聲請執行之債權金額為2億元，依強制執行法第28條
    之2及民事訴訟法第77條之27之規定，自應繳納160萬元執行
    費，又原告最終所得行使之債權本金經系爭結算判決認定為
    6,172萬6,099元，已如前述，故被告僅須負擔此部分之執行
    費用共51萬3,989元（加計鑑價費及員警差旅費），此亦經
    本院民事執行處於前揭強制執行金額計算書記載明確，並經
    本院111年度執事聲字第10號裁定認定無訛，則原告其餘無
    法取回之執行費用108萬6,011元，乃係因原告聲請強制執行
    無理由而無從取回，與被告聲請停止執行並無任何關聯，是
    認原告主張其因被告聲請停止執行而受有執行費用108萬6,0
    11元之損害，乃屬無據。
　㈣原告雖另主張其因被告聲請停止執行而受有債務人異議之訴
    及債權結算之訴之裁判費108萬6,011元之損失云云。然查，
    原告就本院102年度重訴字第74、75號民事案件及104年度重
    上字第47、242號民事案件繳納裁判費之目的，乃是基於其
    自身訴訟權之行使而為，與被告聲請停止執行並不具有相當
    因果關係，自亦難認原告此部分之主張為可採。
五、綜上所述，原告依民法第184條第1項前段、第184條第2項請
    求被告給付4,500萬元，及自起訴狀繕本送達翌日起至清償
    日止，按週年利率5％計算之利息，為無理由，應予駁回。原
    告之訴既經駁回，其假執行之聲請即失所附麗，應併予駁回
    。
六、本件事證已臻明確，兩造其餘攻擊防禦方法及未經援用之證
    據，經核與判決之結果不生影響，爰不逐一論述，附此敘明
    。
七、訴訟費用負擔之依據：民事訴訟法第78條。　　　　　　
中　　華　　民　　國　　111 　年　　7 　　月　　22　　日
                  民事第三庭    法　官　許容慈
正本係照原本作成。
如對本判決上訴，須於判決送達後二十日內向本院提出上訴狀。
如委任律師提起上訴者，應一併繳納上訴審裁判費。
中　　華　　民　　國　　111 　年　　7 　　月　　25　　日
                                書記官  邱佑儒